臺灣嘉義地方法院刑事判決
110年度訴字第464號
公  訴  人  臺灣嘉義地方檢察署檢察官
被      告  盧東昀


選任辯護人  張家榛律師
            范其瑄律師
上列被告因偽造有價證券案件，經檢察官提起公訴（110年度偵
字第4656號），本院判決如下：
    主  文
盧東昀犯偽造有價證券罪，處有期徒刑壹年陸月。未扣案之偽造
本票壹紙（票據號碼TH210359號）沒收之。
    犯 罪 事 實
一、盧東昀與游○○有債務糾紛，因游○○避不見面，得知游○○前妻
    為彭○○，為得知彭○○聯絡方式進而找到游○○，竟意圖供行使
    之用，基於偽造有價證券之犯意，於民國108年6月22日起至
    同年7月1日14時47分許前某日，在嘉義市○區○○○街00號其住
    處內，未獲彭○○同意或授權，於其所有之票據號碼TH210359
    號空白本票上，填載金額「貳拾万元整」、「200,000」、
    發票日期「108」、「2」、「15」，付款日期「108」、「6
    」、「28」、付款地「嘉義市○○○街00號」，並於發票人欄
    偽造「彭○○」之署名1枚，地址欄則填載「○○里○○路○段000
    號」，而偽造發票人為彭○○，發票日為108年2月15日、付款
    日為108年6月28日，金額為新臺幣（下同）20萬元之上開本
    票1紙後，於同年7月1日14時47分許，以自己之名義，向臺
    灣嘉義地方法院（下稱本院）親自遞交「聲請裁定本票強制
    執行狀」，並檢附前開偽造本票，向本院承辦人員行使，聲
    請本票裁定。嗣因其未繳交聲請費及提出彭○○之最新戶籍謄
    本給本院，經本院簡易庭於同年7月3日通知其補正，然因其
    屆期仍未補正，經本院簡易庭於同年7月15日裁定駁回其聲
    請。
二、案經彭○○訴由臺灣嘉義地方檢察署檢察官偵查起訴。 
    理  由
壹、程序部分：
　　被告以外之人於審判外之陳述，雖不符刑事訴訟法第159條
    之1至第159條之4之規定，而經當事人於審判程序同意作為
    證據，法院審酌該言詞陳述或書面陳述作成時之情況，認為
    適當者，亦得為證據，刑事訴訟法第159條之5第1項定有明
    文。檢察官、被告盧東昀及其辯護人對於本院據以認定事實
    之供述證據，均同意有證據能力，本院審酌證據作成時之情
    況，核無違法取證或其他瑕疵，認為以之作為證據為適當，
    均有證據能力。
貳、實體部分： 
一、上揭犯罪事實，業據被告於本院準備程序及審理時均坦承不
    諱（見110年度訴字第464號卷，下稱訴卷，第177-180、213
    -225頁），並經證人即告訴人彭○○、證人游○○於檢察事務官
    詢問及偵訊時證述明確（見109年度核交字第2330號卷，下
    稱核交卷，第29-30頁；110年度偵字第4656號卷，下稱偵卷
    ，第17頁；109年度他字第1863號卷，下稱他卷，第28-29頁
    ），復有聲請裁定本票強制執行狀及附表、票據號碼TH2103
    59號本票影本、本院簡易庭108年7月3日嘉院聰非慎108司票
    第808號通知、多元化繳費狀況查詢清單、108年度司票字第
    808號民事裁定各1份、送達證書2份附卷可參（見108年度司
    票字第808號卷，下稱司票卷，第1-7、13-19頁；他卷第9頁
    背面），足認被告之自白與事實相符。本件事證明確，被告
    之犯行堪予認定。
二、論罪科刑：
(一)被告行為後，刑法第201條第1項於108年12月3日修正，同年
    12月25日公布，同年12月27日施行，修正前該項之法定刑為
    「3年以上、10年以下有期徒刑，得併科3,000元以下罰金」
    ，其中罰金刑部分依刑法施行法第1條之1第2項前段規定提
    高為30倍，即為9萬元，修正後該項法定刑為「3年以上10年
    以下有期徒刑，得併科9萬元以下罰金」，僅就罰金刑部分
    將修法前之罰金數額調整換算後予以明定，對於法定刑部分
    則未變更，亦無有何有利不利情形，即無新舊法比較之餘地
    ，應依一般法律適用之原則，適用現行之刑法第201條第1項
    規定。
(二)核被告所為，係犯刑法第201條第1項之偽造有價證券罪。被
    告偽造告訴人署名之行為，為偽造有價證券之階段行為，偽
    造有價證券並持以行使，其行使之低度行為，為偽造之高度
    行為所吸收，均不另論罪。
(三)刑法第59條規定犯罪之情狀可憫恕者，得酌量減輕其刑，同
    法第57條規定科刑時應審酌一切情狀，尤應注意所列事項（
    共10款）為科刑輕重之標準，兩條適用上固有區別，惟所謂
    「犯罪之情狀」與「一切情形」，並非有截然不同之領域，
    於裁判上酌減其刑時，應就犯罪一切情狀（兼及第57條所列
    舉之10款事項），予以全盤考量，審酌其犯罪有無可憫恕之
    事由，以為判斷。（最高法院110年度台上字第3485號判決
    意旨參照）。
  1.被告所犯偽造有價證券罪，其法定刑為「3年以上10年以下
    有期徒刑，得併科3千元以下罰金」，處罰甚重，揆其立法
    意旨，當係有價證券與普通的債權文書不同，不僅可以無條
    件兌現，且可直接在市場上交易流通，其效能與金錢類似，
    是以必須透過立法嚴罰偽（變）造者，藉以加強維持有價證
    券在市場上之信用，俾能確保其前述在金融經濟活動中之獨
    特作用，然同為偽造有價證券之人，其原因動機不一，犯罪
    情節未必盡同，是倘未分別情狀而均處以3年以上有期徒刑
    之刑，難謂符合罪刑相當原則。
  2.本件被告偽造有價證券之行為雖屬不當，且尚未與告訴人達
    成和解，惟考量其目的係為得知告訴人之聯絡方式，進而找
    到證人游○○，並非為取得有價證券之票面價值，事後亦未繳
    交裁判費及提出告訴人戶籍資料，故經本院駁回被告本票裁
    定之聲請，業如前述，故被告所為對於告訴人及社會金融秩
    序之危害尚輕，如仍科以法定最低度刑即有期徒刑3年，顯
    有情輕法重之憾，客觀上實有足以引起社會上一般人之同情
    ，而可憫恕之情形，爰依刑法第59條規定酌減其刑。
(四)爰審酌被告為本件犯行之犯罪動機，偽造告訴人本票並向本
    院承辦人員行使聲請本票裁定之犯罪手段，對於告訴人及社
    會金融交易秩序之危害，幸未繳交裁判費及提供告訴人戶籍
    資料，經本院駁回聲請，被告犯後坦承犯行，態度尚可，然
    尚未與告訴人達成和解，暨被告自陳碩士畢業之智識程度、
    未婚，目前無業，與父母同住，罹患癲癇疾病，領有中華民
    國身心障礙證明（障礙類別：第一類、障礙等級：輕度），
    有門診處方箋、慢性病連續處方、門急診紀錄、中華民國身
    心障礙證明影本各1份、診斷證明書2份附卷足查（見訴卷第
    141-142、144-147頁）等一切情狀，量處如主文所示之刑。
三、沒收：偽造之票據號碼TH210359號本票1紙，並未扣案，應
    依刑法第205條規定宣告沒收之，因該部分之沒收，已經兼
    及其上偽造之「彭○○」署名1枚，自毋庸就偽造之署名重複
    為沒收之諭知。
據上論斷，應依刑事訴訟法第299條第1項前段，刑法第201條第1
項、第59條、第205條，刑法施行法第1條之1第1項，判決如主文
，判決如主文。
本案經檢察官吳咨泓提起公訴，檢察官劉達鴻到庭執行職務。
中　　華　　民　　國　　111 　年　　2 　　月　　16　　日
                  刑事第一庭  審判長法　官　卓春慧
                  　　　　　　　　  法　官  林家賢
                  　　　　　　　　  法　官  吳育汝
以上正本證明與原本無異。
如不服本判決應於收受判決後20日內向本院提出上訴書狀，並應敘述具體理由；其未敘述上訴理由者，應於上訴期間屆滿後20日內向本院補提理由書（均須按他造當事人之人數附繕本）「切勿逕送上級法院」。告訴人或被害人如對於本判決不服者，應具備理由請求檢察官上訴，其上訴期間之計算係以檢察官收受判決正本之日期為準。　　　　　　　　　　　　　　　　　　　
中　　華　　民　　國　　111 　年　　2 　　月　　16　　日
                                    書記官  蘇春榕
附錄論罪科刑法條：                  　　　　　　　　　　
中華民國刑法第201條：
意圖供行使之用，而偽造、變造公債票、公司股票或其他有價證
券者，處3年以上10年以下有期徒刑，得併科9萬元以下罰金。
行使偽造、變造之公債票、公司股票或其他有價證券，或意圖供
行使之用而收集或交付於人者，處1年以上7年以下有期徒刑，得
併科9萬元以下罰金。